臺灣臺中地方法院民事判決
110年度中簡字第2153號
原      告  麥育芬  
訴訟代理人  林宏鈞律師
被      告  涂宜鑫  
訴訟代理人  吳侑翰  
上列當事人間請求損害賠償事件，本院於民國111年4月6日言詞
辯論終結，判決如下：
   主       文
被告應給付原告新臺幣349,209 元，及自民國110 年8 月6 日起
至清償日止，按週年利率百分之5 計算之利息。
原告其餘之訴駁回。
訴訟費用由被告負擔百分之25，餘由原告負擔。
本判決原告勝訴部分得假執行。
    事實及理由
壹、程序事項
    按簡易訴訟之訴狀送達後，原告不得將原訴變更或追加他訴
    ，但擴張或減縮應受判決事項之聲明者，不在此限，民事訴
    訟法第436 條第2 項、第255 條第1 項但書第3 款定有明文
    。本件原告起訴時聲明請求被告給付新台幣(下同)1,380,97
    8 元，及自起訴狀繕本送達被告之翌日起至清償日止，按週
    年利率百分之5 計算之利息，嗣於民國110 年9 月1日言詞
    辯論期日當庭以言詞更正聲明請求金額為1,380,878元，並
    經記明筆錄在卷(本院卷第96頁)。本院審酌原告上開更正請
    求，其訴訟標的及請求之原因事實與原訴仍屬相同，僅請求
    金額減少而已，核屬減縮應受判決事項之聲明，並非訴之變
    更或追加，依首揭法條規定，即無不合，應准許之。
貳、實體事項
一、原告主張：被告於109年2月24日下午2時26分許，駕駛車牌
    號碼000-0000號自用小客車，沿臺中市大雅區神林路一段9
    巷由西往東方向行駛，駛至該路段與神林路一段之交岔路口
    時(下稱系爭路口)，疏未注意汽車行經無號誌之交岔路口，
    少線道車應暫停讓多線道車先行之規定即通過該路口，適有
    原告騎乘車牌號碼000-000號普通重型機車（下稱系爭車輛
    ），沿臺中市大雅區神林路一段由北往南方向行駛至上開交
    岔路口，見狀閃避不及，兩車因此發生碰撞，原告則人、車
    倒地，受有左側脛骨粉碎性骨折併發內側贅生骨之傷勢(下
    稱系爭傷勢)，且需專人照護，更因此身心受有損害。為此
    ，爰依侵權行為之法律關係提起本件訴訟，請求被告賠償醫
    藥費用150,154元、看護費用108,000元、醫療材料費用6,50
    7 元、工作損失241,067元、機車修繕費用66,350元、手機
    修繕費用5,900元、服裝費用2,900元及慰撫金800,000 元。
    並聲明：如減縮後之聲明。
二、被告則抗辯：對原告支出醫藥費用、看護費用、醫療材料費
    用、手機修繕費用及共7個月又16日無法工作等情，均不爭
    執。然關於原告每月薪資應以扣繳憑單或投保薪資證明為據
    ，另機車修繕費用及服裝費用則應計算折舊，又慰撫金之請
    求實屬過高，再者，兩造就本件事故均有過失，被告僅應負
    擔七成肇責，且原告已領取之強制汽車責任保險理賠金亦應
    扣除等語。並聲明：原告之訴駁回。
三、本院之判斷　　　　
　㈠原告主張系爭車輛與被告車輛於前開時地發生事故，業據原
    告提出診斷證明書、本院刑事判決、醫療收據、醫療材料發
    票、在職薪資證明書、估價單、手機維修收據、制服費用收
    據、爭傷勢照片、請假證明單、投保資料表為證（本院卷第
    25至65頁、第87頁、第107頁），並經本院調閱臺中市政府
    警察局道路交通事故調查卷宗核閱無訛，兩造於上開時地發
    生本件事故及原告支出醫藥費用、看護費用、醫療材料費用
    、手機修繕費用之事實，復為被告所不爭執，是此部分事實
    應堪以認定，本院自得採為判決之基準。
　㈡按汽車、機車或其他非依軌道行駛之動力車輛，在使用中加
    損害於他人者，駕駛人應賠償因此所生之損害，但於防止損
    害之發生，已盡相當之注意者，不在此限，民法第191 條之
    2 定有明文。查本件被告駕駛車牌號碼000-0000號自用小客
    車，欲通過系爭路口時，疏未注意汽車行經無號誌之交岔路
    口，少線道車應暫停讓多線道車先行之規定即貿然通過系爭
    路口，原告見狀後閃避不及，兩車因此發生碰撞，被告於其
    駕駛車輛於該處時，對於防止兩車之事故發生，如何已盡相
    當之注意義務乙節，既未能舉證以實其說，依上開說明，本
    即應推定被告之駕駛行為係有過失，而應負賠償之責。　
　㈢次按汽車行駛至無號誌而無交通指揮人員指揮之交岔路口其
    行進支線道車應暫停讓幹線道車先行。讓路線，用以警告車
    輛駕駛人前有幹線道應減速慢行，或停車讓幹線道車先行。
　　道路交通安全規則第102 條第1 項第2 款、道路交通標誌標
    線號誌設置規則第172條第1項分別定有明文。經查，系爭路
    口地面上設有白色倒三角形圖形，為支線道路，有系爭事故
    照片、道路交通事故現場圖附卷可查（本院卷第111、128頁
    ），則原告主張行駛於支線道之被告未暫停讓幹線道之系爭
    車輛車先行，應屬可採；此外，經送請臺中市車輛行車事故
    鑑定委員會鑑定結果：被告駕駛自用小客車，行至無號誌交
    岔路口，支線道未暫停讓幹線道車先行，為肇事主因，有該
    會中市車鑑0000000號鑑定書附卷可參（本院卷第161至162
    頁），依此，原告主張被告疏未注意支線道車應暫停讓幹線
    道車先行致生本件事故，堪以認定。
　㈣再按因故意或過失，不法侵害他人之權利者，負損害賠償責
    任；不法侵害他人之身體或健康者，對於被害人因此喪失或
    減少勞動能力或增加生活上之需要時，應負損害賠償責任；
    不法侵害他人之身體、健康、名譽、自由、信用、隱私、貞
    操，或不法侵害其他人格法益而情節重大者，被害人雖非財
    產上之損害，亦得請求賠償相當之金額。民法第184 條第1 
    項前段、第193 條第1 項、第195 條第1 項前段分別定有明
    文。查原告受有系爭傷勢，係由被告過失駕駛車輛之行為所
    造成，兩者間自具相當因果關係，則原告依前開規定，請求
    被告負侵權行為損害賠償之責，洵屬有據。茲就原告各項請
    求說明如下：　
　⒈醫藥費用、看護費用、醫療材料費用、手機修繕費用
　　原告主張因本件事故支出醫藥費用150,154元、看護費用108
    ,000元、醫療材料費用6,507 元、手機修繕費用5,900元等
    情，為被告所不爭執，則原告此部分主張，即屬可採。
　⒉工作損失
　⑴原告主張因本件事故不能工作達7個月16日，以每月薪資3200
    0元計算，因此受有241,067元之損失等語，其中關於月薪部
    分為被告所否認，是此部分應審究者為：原告每月薪資為何
    ？
　⑵按當事人主張有利於己之事實者，就其事實有舉證之責任，
    民事訴訟法第277 條前段定有明文。另私文書之真正，如他
    造當事人有爭執者，則舉證人應負證其真正之責（參最高法
    院47年台上字第1784號判決意旨可資參照）。查原告雖提出
    提出在職薪資證明，主張其每月薪資為32,000元(本院卷第 
    55頁)，業經被告否認，揆諸上開說明，應由原告就私文書
    之真正為舉證之責，而原告所提薪資單僅為一般列印文件，
    難據以憑信為實際之薪資所得，此外，原告就此部分亦未能
    提出任何證據舉證以證明前開單據為真，揆諸前揭說明，被
    告抗辯無從據以認定原告所得，即非無憑；而原告於109 年
    度投保薪資與該年度每月基本工資相同，有勞工保險被保險
    人投保資料表明細表核閱無訛，是原告月薪當以23,800元為
    計算標準方屬合理，從而，原告所受不能工作之損失於179,
    293元範圍內為合理【計算式：23800×7個月＋（23800÷30）×
    16日＝179293】，逾此部分，尚顯無據。
　3.機車修繕費用
　　原告已支付系爭車輛修復費用66,350元（含零件費用59,300
    元及工資費用7,050元）有估價單附卷可稽（本院卷第59頁
    ），而系爭車輛之修理費，既以新零件更換被毀損之舊零件
    ，則原告以修理費用作為損害賠償之依據時，自應將零件折
    舊部分予以扣除始屬合理。又依行政院所頒固定資產耐用年
    數表及固定資產折舊率之規定，機械腳踏車之耐用年數為3 
    年，依定率遞減法每年折舊1000分之536 ，其最後1 年之折
    舊額，加歷年折舊累計額，其總和不得超過該資產原額10分
    之9 ；再依營利事業所得稅查核準則第95條第6 項規定「固
    定資產提列折舊採用定率遞減法者，以1 年為計算單位，其
    使用期間未滿1 年者，按實際使用之月數相當於全年之比例
    計算之，不滿1 月者，以 1 月計」，查系爭車輛為100 年1
    0月出廠，有原告提出之行車執照影本可稽（本院卷第99頁
    ），距本件於109 年2 月24日本件車禍發生時，已使用逾3 
    年餘，依上開說明折舊後，零件部分原告得請求之修繕金額
    以5,930元（計算式：59300×0.1=5930），加計工資7,050元
    後，原告請求之費用以12,980元（計算式5930+7050＝12980
    ）為合理，逾此範圍之請求，尚屬無據。
　4.服裝費用
　　原告提出服裝費用收據為證（本院卷第63頁），主張其因本
    件車禍事故，導致上班所需著用制服毀損，必須重新添購因
    而支出費用2,900元等語，亦為被告所否認，並以前詞置辯
    。經查，原告所提出服裝費用收據僅為本件事故後重新添購
    所開立之收據，未能舉證證明原先著用制服購買時日，又經
    原告所著用制服為舊品，且亦應考量耐用年限，依行政院主
    計處公布之「什項設備分類明細表中」並無針對服飾使用年
    限為統一規定，本院參照「什項設備分類明細表中」以布料
    為主要材質之「窗簾」及「飾品」等項目之最低使用年限均
    為3 年，而依照一般經驗法則，窗簾應較服飾更為耐用，故
    本院審酌系爭服飾之耐用年限為3 年。再依定率遞減法每年
    應折舊1000之536 ，並參酌原告所任職之大中小兒科診所開
    立在職薪資證明（本院卷第55頁），自107 年8 月1 日每月
    支付原告薪資至本件事故發生日109 年2 月24日，系爭制服
    已使用近1 年7 月，則系爭制服經折舊後之費用為925 元（
    詳如附表之計算式）為合理之費用；逾此範圍之請求，則屬
    無據。 
　5.精神慰撫金
　　按慰撫金之賠償須以人格權遭遇侵害，使精神上受有痛苦為
    必要，其核給之標準固與財產上損害之計算不同，然非不可
    斟酌雙方身份資力與加害程度，及其他各種情形核定相當之
    數額（最高法院51年台上字第223 號裁判意旨參照）。查原
    告為大學畢業、從事職業為兒科診所護理師、已婚，名下無
    財產；另被告專科畢業，從事自由業，每月薪資約25,000元
    ，名下未有不動產，業據兩造陳明在卷（本院卷第21、96頁
    ）。是本院審酌兩造之身分、地位、經濟能力及原告所受系
    爭傷勢等一切情狀，認原告請求被告賠償15萬元之精神慰撫
    金，應屬適當，逾此部分，尚非可取。
　6.綜上，原告因本件車禍所受損害共613,759元（計算式：150
    154＋108000＋6507＋179293＋12980＋5900＋925＋150000＝613759
    ）。
　㈤復按損害之發生或擴大，被害人與有過失者，法院得減輕賠
    償金額，或免除之，民法第217條定有明文。此項規定之目
    的，在謀求加害人與被害人間之公平，故在裁判上法院得以
    職權減輕或免除之（最高法院85年台上字第1756號民事裁判
    要旨參照）。又按行經無號誌之交岔路口，應減速慢行，道
    路交通安全規則第93條第1 項第2 款定有明文。查事故地點
    為無號誌交岔路口，有事故現場照片在卷可參，另原告騎乘
    系爭車輛行經肇事地點前，系爭車輛後剎車燈並未隨之亮起
    ，有事故現場圖及行車紀錄器附卷可參，揆諸上開說明，堪
    認系爭車輛行經無號誌之交岔路口時亦有未減速慢行作隨時
    停車準備之過失，而此部分經送請臺中市行車事故鑑定委員
    會鑑定結果：被告駕駛自用小客車，行至無號誌交岔路口，
    支線道未暫停讓幹線道車先行，為肇事主因。然原告行至無
    號誌交岔路口，未減速慢行作隨時停車之準備，為肇事次因
    乙節，則有該會中市車鑑0000000 號鑑定書附卷可參（本院
    卷第161 至162 頁），從而原告就本件事故亦有過失，應堪
    以認定，準此，本院綜合上情，審酌雙方對本件車禍發生之
    原因力及違反義務之程度，認被告就本件車禍應負70％之過
    失責任，原告則亦應負30％之過失責任，則經過失相抵後，
    是原告因本件車禍全部得請求之金額為429,631元（計算式
    ：613759×0.7= 429631)。
　㈥復按保險人依本法規定給付之保險金，視為加害人或被保險
    人損害賠償金額之一部分；加害人或被保險人受賠償請求時
    ，得扣除之，強制汽車責任保險法第32條定有明文。此一規
    定之立法目的，在於保險人之給付乃由於被保險人支付保險
    費所生，性質上屬於被保險人賠償責任之承擔或轉嫁，自應
    視為加害人或被保險人損害賠償金額之一部分，為避免受害
    人雙重受償，渠等於受賠償請求時，自得扣除之。查原告於
    本件車禍事故發生後，已受領強制汽車責任保險理賠金關於
    死亡保險金80,422元等情(本院卷第177 頁)，依據前開說明
    ，強制汽車責任保險給付部分，應視為被告損害賠償金額之
    一部分，自應由原告所得請求之賠償範圍內扣除，從而，原
    告得請求被告賠償之金額為349,209 元(計算式：000000000
    000＝349209）。
四、末按給付無確定期限者，債務人於債權人得請求給付時，經
    其催告而未為給付，自受催告時起，負遲延責任，其經債權
    人起訴而送達訴狀者，與催告有同一之效力；遲延之債務，
    以支付金錢為標的者，債權人得請求依法定利率計算之遲延
    利息；應付利息之債務，其利率未經約定，亦無法律可據者
    ，週年利率為百分之5 ，民法第229 條第2 項、第233 條第
    1 項前段、第203 條分別定有明文。本件原告對被告之侵權
    行為損害賠償債權，核屬無確定期限之給付，既經原告提起
    本件訴訟，而起訴狀繕本業於110 年8 月5 日送達被告，有
    送達證書可憑（本院卷第81頁），被告迄未給付，當負遲延
    責任。是原告請求自起訴狀繕本送達被告翌日即110 年 8 
    月6 日起，按週年利率百分之5 計算之法定遲延利息，核無
    不合。　
五、綜上所述，原告依侵權行為之法律關係，請求被告給付349,
    209 元，及自110 年8 月6 日起至清償日止，按週年利率百
    分之5 計算之利息，為有理由，應予准許；逾此部分，尚非
    有據，應予駁回。
六、本件原告勝訴部分係依民事訴訟法第427 條第1 項規定適用
    簡易訴訟程序，所為被告敗訴之判決，應適用民事訴訟法第
    389 條第1 項第3 款之規定，依職權宣告假執行。
七、訴訟費用負擔之依據：民事訴訟法第79條。　
中　　華　　民　　國　　111 　年　　4 　　月　　27　　日
                  臺灣臺中地方法院臺中簡易庭
                              法　官　陳航代
以上為正本，係照原本作成。
如不服本判決，應於送達後20日內，向本院提出上訴狀並表明上
訴理由，如於本判決宣示後送達前提起上訴者，應於判決送達後
20日內補提上訴理由書（須附繕本）。如委任律師提起上訴者，
應一併繳納上訴審裁判費。 
中　　華　　民　　國　　111 　年　　4 　　月　　29　　日
                              書記官  廖鳳美
附表
-----
折舊時間           金額
第1年折舊值        2,900×0.536=1,554
第1年折舊後價值    2,900-1,554=1,346
第2年折舊值        1,346×0.536×(7/12)=421
第2年折舊後價值    1,346-421=925